【裁判字號】    99,國,1
【裁判日期】    990208
【裁判案由】    國家賠償
【裁判全文】
臺灣屏東地方法院民事裁定                 99年度國字第1號
原      告  甲○○
被      告  屏東縣政府警局保安隊
被      告  台中縣政府警局太平分局新平派出所
上列當事人間國家賠償事件，本院裁定如下：
    主      文
原告之訴駁回。
訴訟費用由原告負擔。
    事實及理由
一、原告起訴主張：訴外人蕭仲君於民國（下同）98年3 月21日
    在台中縣太平市失竊所持有原車籍所有人為潘依欣，車牌號
    碼為8177－ＬＣ自用小客車乙輛（下稱系爭小客車），向台
    中縣警察局太平分局新平派出所報案。原告於98年3 月24日
    向年籍不詳綽號「成仔、之男子以新台幣（下同）175,000
    元之代價購買系爭小客車供己代步之用，原告有上網站至警
    政署查詢，並無失竊紀錄。詎原告於當日22時40分許駕駛系
    爭小客車行經屏東縣屏東市○○路與貴陽街口時，為警查獲
    ，強行拘捕至屏東縣政府警察局保安隊，再由屏東縣政府警
    察局移送臺灣屏東地方法院檢察署檢察官偵查，嗣經檢察官
    以98年度偵字第11593 號不起訴處分在案。原告向檢察署要
    求返還被扣押之系爭小客車，屏東縣政府警察局保安隊稱系
    爭小客車已於98年3 月25日發還蕭仲君，又車上物8957－Ｇ
    Ｊ汽車車牌兩面也於98年3 月25日由原車主曾毅鵬（通緝中
    ）的哥哥領回，上述扣押物未結案前，員警逕行處分，有違
    法理。又系爭小客車扣押當時，員警未讓原告清點車上屬原
    告所有包含近視眼鏡乙付（價值3,000 元）、雷射測速器（
    價值9,000 元）、高速公路回數票6 張（價值240 元）、手
    錶乙只（價值2,000 元）、8957－ＧＪ汽車車牌兩面，遭受
    損失。爰提出損害賠償訴訟，並聲明：被告應賠償原告657,
    240 元等情。
二、按原告或被告無當事人能力者及起訴不合程式或不備其他要
    件者，法院應以裁定駁回之，民事訴訟法第249 條第1 項第
    3 款、第6 款定有明文。次按民事訴訟法第四十條第三項規
    定，非法人之團體設有代表人或管理人者，有當事人能力。
    該非法人之團體係指有一定之目的及組織，並具有繼續性；
    且有一定之名稱及設有事務所，並具有獨立之財產及設有代
    表人或管理人而言( 參見最高法院六十四年台上字第二四六
    一號判例要旨) 。
三、經查：（一）本件原告起訴之被告為屏東縣政府警察局保安
    隊及台中縣政府警察局太平分局新平派出所，各為屏東縣政
    府警察局、台中縣政府警察局之下屬單位，並無獨立之財產
    ，未具當事人能力，原告以其等為被告提起本件訴訟，依民
    事訴訟法第249 條第1 項第3 款規定，法院應以裁定駁回之
    。（二）又依國家賠償法請求損害賠償時，應先以書面向賠
    償義務機關請求之賠償義務機關對於前項請求，應即與請求
    權人協議，協議成立時，應作成協議書，該項協議書得為執
    行名義。賠償義務機關拒絕賠償，或自提出請求之日起逾30
    日不開始協議，或自開始協議之日起逾60日協議不成立時，
    請求權人得提起損害賠償之訴，國家賠償法第10條第1 項、
    第11條第1 項分別定有明文。本件原告起訴向被告等請求國
    家賠償，未履行前揭法條之前置程序規定，已據原告自承屬
    實，則依民事訴訟法第249 條第1 項第6 款規定，法院亦應
    以裁定駁回之。
四、綜上所述，原告之起訴不合程式，且被告亦無當事人能力，
    依民事訴訟法第249 條第1 項第3 款、第6 款規定，自應以
    裁定駁回之。
五、結論：依民事訴訟法第249 條第1 項第3 款、第6 款、第95
    條、第78條，裁定如主文。
中    華    民    國    99    年    2     月    8    日
                  民事第二庭  法  官  胡晏彰
正本係照原本作成。
如不服本裁定應於送達後十日內向本院提出抗告狀，並繳納抗告
費新臺幣一千元。
中    華    民    國    99    年    2     月    8     日
                              書記官  郭松菊

司法院資訊處製作；財團法人民間司法改革基金會備份。
